臺灣彰化地方法院刑事判決　　　　　　　　　　　　　九十四年度訴緝字第一○號
　　公　訴　人　臺灣彰化地方法院檢察署檢察官
　　被　　　告　乙○○
右列被告因偽造文書等案件，經檢察官提起公訴（九十二年度偵字第三五八號），本
院判決如左：
    主  文
乙○○行使偽造私文書，足以生損害於他人，累犯，處有期徒刑伍月，如易科罰金，
以佰元折算壹日。
乙○○偽造之消費金額新台幣捌仟元簽帳單壹紙（第壹聯）上「丙○○」署押壹枚沒
收。
    事  實
一、乙○○前因偽造有價證券罪，經本院以八十五年度訴緝字第一○五號判處有期徒
    刑三年六月確定，於民國八十七年十一月三十日假釋付保護管束，並於八十九年
    五月十六日假釋期滿未經撤銷，視為執行完畢，其仍不知戒慎，竟基於意圖為自
    己不法之所有之概括犯意，先於九十一年六月二十八日十一時許，在施翠雲位於
    彰化縣和美鎮○○路○段四六一巷九號住處作客時，趁施翠雲在客廳看電視入睡
    之機會，潛入施翠雲住處二樓房間內，竊取施翠雲所有金手鍊四條及硬幣二包等
    物品（硬幣合計約新台幣【下同】三千二百元，先存入其彰化郵局帳戶，再提領
    花用），得手後持前開四條金手鍊至彰化市○○路十二號由戊○○所營之「天燿
    銀樓」店內，以一萬一千三百五十元之價格，售予不知情之戊○○（戊○○所涉
    贓物罪部分，另經檢察官為不起訴處分），所得款項供己花用殆盡。乙○○承前
    概括犯意，復於同年七月二十日十時許，佯稱要清償施翠雲二千元債務，請其前
    往彰化縣和美鎮大榮國小等候，施翠雲信以為真而前往大榮國小，乙○○利用施
    翠雲出門且住處後門未上鎖之機會，再度侵入該住宅，潛入二樓施翠雲之女甲○○之房內，竊取信用卡三張（其中中國信託及匯通銀行所發行之信用卡各一張，
    為甲○○所有；而玉山銀行所發行之卡號：000000000000000號
    信用卡一張，則為甲○○之男友丙○○所有；乙○○無故侵入住宅部分，被害人
    施翠雲、甲○○未提出告訴），得手後逃離現場。
二、乙○○旋於當日十二時三十五分許，持上開丙○○所有之信用卡前往「天燿銀樓
    」內，向戊○○佯稱其為信用卡之持有人，表示願以該卡刷卡金額八千元，而向
    戊○○預借現金六千四百元（其中差額一千六百元部分，為戊○○對乙○○所預
    扣之利息），經戊○○同意，乙○○即交付該張信用卡供戊○○在印錄機上刷卡
    ，財團法人聯合信用卡處理中心於接獲上開刷卡消費之訊息後，誤以為係丙○○
    本人親自持卡消費，乃透過戊○○店內之刷卡處理機，列印一式二聯之簽帳單（
    第一聯為持卡人存根聯，第二聯為商店存根聯），乙○○即在簽帳單第一聯之持
    卡人簽名欄下偽造「丙○○」之署押一枚，並因複寫作用，而在該二份簽帳單第
    二聯之持卡人簽名欄下另偽造「丙○○」之署押一枚（總計偽造「丙○○」署押
    二枚），而偽造完成表彰係由丙○○消費金飾八千元內容，性質上屬於私文書之
    簽帳單一式二聯，乙○○再將偽造之簽帳單第二聯交由戊○○，確認以上開刷卡
    方式支付價款之意思，而行使偽造之私文書，致使戊○○陷於錯誤而交付六千四
    百元。嗣因戊○○向財團法人聯合信用卡處理中心請款，又讓該中心陷於錯誤而
    悉數支付戊○○，並轉而向發卡銀行即玉山銀行請求，經玉山墊付款項後，再向
    丙○○求償，足生損害於戊○○、丙○○、玉山銀行，及財團法人聯合信用卡處
    理中心對信用卡管理之正確性。嗣經甲○○警處理，始循線查獲上情（三張信用
    卡均已遭乙○○丟棄）。
三、案經被害人甲○○訴由彰化縣警察局和美分局報請臺灣彰化地方法院檢察署檢察
    官偵查起訴。
    理  由
一、右揭事實，業據被告乙○○於警訊、偵查及本院審理時均坦承不諱，核與被害人
    甲○○、丙○○於警、偵訊時及證人戊○○於警偵訊、本院審理時證述之情節相
    符，並有天燿銀樓金飾買入登記簿、金飾保單及簽帳單（第一聯）影本、財團法
    人聯合信用卡處理中心九十二年四月二十二日（九二）聯卡會計字第一八一號函
    附卷可稽。可知被告前開自白，係與事實相符，足予信採。且查：
  (1)被告明知未經徵得證人丙○○同意，並無權利使用竊得之前開信用卡，且天燿銀
    樓之負責人即證人戊○○若知悉其係持竊得之信用卡刷卡消費，並無付款真意，
    自不可能交付被告預借之現金六千四百元（刷卡金額八千元），竟仍持以前往天
    燿銀樓，佯稱係證人丙○○本人而刷卡消費，並偽造「丙○○」簽立之簽帳單，
    而詐借現金六千四百元，其主觀上有為自己不法所有之詐欺意圖，亦屬無疑。
  (2)按信用卡交易過程，係持卡人向特約商店提示信用卡，由持卡人在簽帳單上簽名
    ，確認交易之標的及金額，再由特約商店核對該信用卡之有效性及持卡人之同一
    性無訛後，特約商店即將該簽帳單送交聯合信用卡處理中心請款，再由該中心於
    四個營業日內付款予特約商店後再轉知發卡銀行撥款（此即信用卡之四面關係）
    ；惟發卡銀行亦得獨立自行辦理收單業務（聯合信用卡處理中心與發卡機構所訂
    定之業務委託書參照），即特約商店得逕向發卡銀行請求付款。在本案中，被告
    乙○○擅自持證人丙○○之信用卡前往天燿銀樓刷卡借款，且未經證人丙○○同
    意即在簽帳單上冒名偽簽「丙○○」之署押，自已妨害證人丙○○要否購買金飾
    ，及以是否要以該信用卡刷卡付款之自主權及決定權。
  (3)又按以無付款意思而冒用他人信用卡，偽造原持卡人之筆跡於簽帳單上簽名（使
    用詐術），使特約商店陷於錯誤，誤以為行為人即係原持卡人，而交付行為人一
    定之財物，此一過程，實與詐欺取財罪之構成要件相符合，即當特約商店因誤信
    冒用持卡人為真正持卡人，而交付一定之財物，此財物交付行為本身，使特約商
    店喪失持有，妨害其使用財物本身之機能，即為損害，特約商店即是被害人，即
    使特約商店可從發卡銀行請求支付帳款，對其全體財產而言並無減少亦然。司法
    院（）廳刑一字第一三○七九號函附之臺灣高等法院研究意見可參。被告乙○○於刷卡借款之初，既係佯稱為證人丙○○本人，致使證人戊○○誤以為其為合
    法之持卡人並有支付之意願及能力，而同意其以刷卡方式消借款，顯已對證人戊○○在決定是否與被告為買賣交易之判斷上，造成妨害，並因誤信被告所言而交
    付現金，而受有損害。
  (4)被告乙○○持證人丙○○之信用卡刷卡消費，並偽造「丙○○」之署押簽立簽帳
    單，於證人戊○○向財團法人聯合信用卡處理中心請款後，亦造成該處理中心對
    於簽帳單之審核發生錯誤而誤為墊付消費款項，而後再由實際發卡銀行即玉山銀
    行撥款，轉向信用卡真正名義人即證人丙○○追償，均如前述。是以，被告偽造
    上開簽帳單之行為，在客觀上亦足生損害於財團法人聯合信用卡處理中心對於信
    用卡管理之正確性，並使發卡銀行即玉山銀行於先行撥款墊付消費款項後，可能
    因真正持卡人否認消費無法追償，而生須自行承擔損失之風險，另亦使證人丙○○受有遭發卡銀行追償債務之因擾，甚而影響信用或發生誤為清償之危險。
  (5)據上可知，被告乙○○盜刷證人丙○○之信用卡，並以「丙○○」名義偽造簽帳
    單之行為，確實足生損害於丙○○、戊○○、玉山銀行，及財團法人聯合信用卡
    處理中心對信用卡管理之正確性。綜上，本件事證明確，被告右開犯行，洵堪認
    定。
二、論罪科刑：
  (1)被告竊取他人財物部分：
    被告先後竊取證人施翠雲所有之金手鍊四條、硬幣二包，及證人甲○○、丙○○之信用卡，核其此部分所為，係犯刑法第三百二十條第一項之普通竊盜罪。
    被告二次竊盜犯行，時間緊接，均係以徒手方式為之，方法相同，觸犯構成要
      件相同之罪名，顯係基於概括犯意為之，為連續犯，應依刑法第五十六條之規
      定以一罪論。
  (2)被告盜刷證人丙○○信用卡詐借現金部分：
    被告於竊得證人丙○○之信用卡一張後，旋即持以前往天燿銀樓刷卡借款，並
      在簽帳單持卡人簽名欄下偽造「丙○○」署押而偽造完成由證人丙○○名義簽
      立之簽帳單，並交付以為付款而行使之，核其此部分所為，係犯刑法第三百三
      十九條第一項之詐欺取財罪、第二百十六條、第二百十條之行偽偽造私文書罪
      。茲再析述如下：
      I按以信用卡為交易工具之交易行為，不論特約商店所使用之簽帳單係一式三
        聯或一式二聯，持卡人在特約商店已填妥交易標的及金額等應記載事項之簽
        帳單上簽名，即係表示持卡人承認有此交易行為之意思，該簽帳單之每一聯
        ，自均屬有關權利義務證明之私文書，不因其用途不同而有異。最高法院八
        十九年度台上字第五八二○號判決可資參照。基此，本案被告乙○○持所竊
        得之前開信用卡刷卡借款，並在前開簽帳單上偽簽信用卡真正名義人「徐瑞
        所經營之「天燿銀樓」，依該簽帳單之記載，即係表示真正持卡人即證人
        丙○○有在天燿銀樓消費如簽帳單上記載之交易標的及金額之事實，並包含
        有特約商店即「天燿銀樓」之證人戊○○可據以向財團法人聯合信用卡處理
        中心請求撥付消費款項，財團法人聯合信用卡處理中心又可持以轉向發卡銀
        行即玉山銀行請求撥款，玉山銀行可請求證人丙○○依該簽帳單所示金額償
        還之旨，易言之，前開簽帳單含有真正持卡人對所簽金額負責並供作收據及
        特約商店、財團法人聯合信用卡處理中心、發卡銀行得據以請款之意思，揆
        諸前揭裁判意旨，自屬刑法第二百十條所稱之「私文書」。
      II被告乙○○未經徵得證人丙○○之同意，即擅自冒用證人丙○○名義簽立前
        開簽帳單，所為自與刑法第二百十條所稱之「偽造」行為相當。又被告偽造
        前開簽帳單後，將簽帳單第二聯交由天燿銀樓之證人戊○○收執，表示並確
        認以信用卡刷卡之方式支付價款，自係對所偽造屬於私文書性質之簽帳單內
        容有所主張，又已該當同法第二百十六條之「行使」行為。
      III又依前述，以無付款意思而冒用他人信用卡，偽造原持卡人之筆跡於簽帳單
        上簽名（使用詐術），使特約商店陷於錯誤，誤以為行為人即係原持卡人，
        而交付行為人一定之財物，此一過程，實與詐欺取財罪之構成要件相符合，
        司法院（）廳刑一字第一三０七九號函附之臺灣高等法院研究意見可參。
        是以被告乙○○以佯稱係證人丙○○本人，並盜刷證人丙○○信用卡之方式
        ，向天燿銀樓之證人戊○○刷卡借款，核其此部分所為，亦犯刑法第三百三
        十九條第一項之詐欺取財罪。
      Ⅳ被告乙○○持證人丙○○所有之信用卡前往天燿銀樓刷卡借款，並在一式二
        聯之簽帳單第一聯持卡人簽名欄下以簽名方式偽造「丙○○」之署押一枚，
        又因複寫作用而在該簽帳單第二聯持卡人簽名欄下留下偽造之「丙○○」署
        押一枚（總計偽造「丙○○」之署押二枚），被告偽造「丙○○」署押之行
        為，係該偽造私文書行為之階段行為；偽造該私文書後一併持以行使，偽造
        之低度行為，為行使之高度行為所吸收，均不另論罪，僅論以行使偽造私文
        書罪。
    被告乙○○於前往天燿銀樓刷卡借款，以證人丙○○所有發卡銀行玉山銀行之
      信用卡盜刷，並於偽造完成該信用卡經刷卡處理機處理列印之簽帳單後，持交
      證人戊○○而行使之，其一行使偽造簽帳單之行為，同時侵害證人丙○○、戊○○、發卡銀行即玉山銀行、財團法人聯合信用卡處理中心不同之法益，為同
      種想像競合犯，應依刑法第五十五條規定，以一罪論。
  (3)被告乙○○竊取證人丙○○之信用卡，並旋即以盜刷信用卡之方式，詐借現金花
    用，可知其竊取信用卡之目的係在以盜刷偽造簽帳單，行使偽造之簽帳單之方式
    ，而詐借現金。據此，被告所犯連續竊盜罪、行使偽造私文書罪及詐欺取財罪間
    ，係有方法結果之牽連關係，應依刑法第五十五條牽連犯之規定，應從一重之行
    使偽造私文書罪處斷。
  (4)被告乙○○前因偽造有價證券罪，經本院判處有期徒刑三年六月確定，於八十九
    年五月十六日執行完畢，有臺灣彰化地方法院檢察署刑案資料查註紀錄表、臺灣
    高等法院被告全國前案紀錄表各一份在卷可按，其受有期徒刑之執行完畢，五年
    以內再犯有期徒刑以上之罪，為累犯，依法加重其刑。
  (5)爰審酌被告正值壯年，竟不思憑己身勞力本事賺取錢財，而圖不勞而獲，竊取重
    型機車係供己代步之用，所竊得之信用卡後則進而用以向天燿銀樓詐借現金，而
    天燿銀樓之證人戊○○亦已請得消費款項，被告並就證人丙○○因此而被發卡銀
    行追討之消費款項、衍生之循環利息之損失，與其已於九十一年八月十五日將本
    息八千二百十二元存入玉山銀行，有存款憑條影本一紙在卷可考，所竊得之信用
    卡三張則在詐借上開現金後即已折斷丟棄，未再繼續盜刷消費，所為而生之損害
    不大；又其係因失業缺錢花用而為上開犯行，犯罪動機及目的單純，手段亦屬平
    和；犯後並均能坦承犯行，態度良好等一切情狀，量處如主文所示之刑，並諭知
    易科罰金之折算標準。
三、沒收之宣告：
  (1)被告在天燿銀樓消費而冒名偽簽之信用卡簽帳單為一式二聯，就其中第一聯持卡
    人存根聯部分，係被告所有並因犯罪而持有所得之物，然被告於審理時供承已丟
    棄未扣案，其上之偽造署押亦已滅失而不存在，為免日後執行困難，爰不宣告沒
    收。
  (2)另就前開簽帳單第二聯商店存根聯部分，固係被告因偽造及行使偽造私文書犯行
    而得之物，但查：就第二聯商店存根聯部分，業已因被告交付天燿銀樓之證人戊○○保存，而不屬被告所有，核與刑法第三十八條第三項之規定即有未合。惟按
    偽造之印章、印文或署押，不問屬於犯人與否，沒收之。刑法第二百十九條定有
    明文。是以證人戊○○所持有之前開第二聯商店存根聯上持卡人簽名欄位下，既
    有被告因複寫而偽造之「丙○○」署押一枚，仍應依前揭規定宣告沒收之。
據上論斷，應依刑事訴訟法第二百七十三條之一第一項、第二百九十九條第一項前段
，刑法第五十六條、三百二十條第一項、第二百十六條、第二百十條、第三百三十九
條第一項、第五十五條、第四十七條、第四十一條第一項前段、第二百十九條，罰金
罰鍰提高標準條例第一條前段、第二條，判決如主文。
本案經檢察官丁○○到庭執行職務。
中      華      民      國    九十四    年      三      月    三十一    日
                                臺灣臺彰化地方法院刑事第二庭
                                  法      官  宋  恭  良
右正本證明與原本無異。
如不服本判決，應於送達後十日內向本院提出上訴狀（須附繕本），上訴於臺灣高等
法院臺中分院。
告訴人或被害人對於判決如有不服具備理由請求檢察官上訴者，其上訴期間之計算係
以檢察官收受判決正本之日期為準。
                                  法院書記官  劉  玫  金
中      華      民      國    九十四    年      四      月      一      日
附錄論罪科刑法條
中華民國刑法第三百二十條第一項
意圖為自己或第三人不法之所有，而竊取他人之動產者，為竊盜罪，處五年以下有期
徒刑、拘役或五百元以下罰金。
中華民國刑法第二百十六條
行使第二百十條至第二百十五條之文書者，依偽造、變造文書或登載不實事項或使登
載不實事項之規定處斷。
中華民國刑法第二百十條
偽造、變造私文書，足以生損害於公眾或他人者，處五年以下有期徒刑。
中華民國刑法第三百三十九條第一項
意圖為自己或第三人不法之所有，以詐術使人將本人或第三人之物交付者，處五年以
下有期徒刑、拘役或併科一千元以下罰金。
